臺灣板橋地方法院交通事件裁定　　　　94年度交聲字第1081號
　　原處分機關　交通部公路總局臺北區監理所板橋監理站
　　異　議　人
　　即受處分人　甲○○
上列受處分人因違反道路交通管理處罰條例案件，對於交通部公
路總局臺北區監理所板橋監理站於民國九十四年六月三十日以板
監裁字第裁四一－Ａ00000000號裁決處分（原處分案號
：北市警交大字第Ａ00000000號），聲明異議，本院裁
定如下：
    主  文
異議駁回。
　　理　由
一、原處分意旨略以：異議人即受處分人甲○○於民國九十四年
    五月十四日十四時四分許，駕駛車號ＬＬ七－四六九號重型
    機車行經華江橋機車道（往板橋），因行車速度達時速五十
    七公里，超過規定之最高時速（時速四十公里），經自動測
　　速照相儀測得，嗣經臺北市政府警察局萬華分局以北市警交
　　大字第Ａ00000000號通知單逕行舉發。嗣異議人依
　　法提出申訴，經交通部公路總局臺北區監理所板橋監理站於
　　九十四年六月三十日以板監裁字第裁四一－Ａ000000
　　00號裁決書裁決，依據道路交通管理處罰條例第四十條第
    一項，裁處罰鍰新臺幣（下同）一千二百元，並依同條例第
　　六十三條第一項第一款之規定，並予記違規點數一點等語。
二、異議意旨略謂：道路交通管理處罰條例第四十條第一項之規
    定，係處罰汽車駕駛人違反速限而設，本人所騎乘乃機器腳
    踏車而非汽車，從該分局所提供之照片並無任何明顯標誌提
    醒駕駛人減速慢行，以策安全，反以專業技能於重要路段設
    置機器拍照隱匿取證，已違反道路交通管理處罰條例第一條
    之立法精神及目的，且該路段設速限四十公里，而在例假日
    人車稀少之時段，安全超速十七公里之駕駛狀態是否已使該
    日、該路段之交通秩序無法維持呢，爰聲明異議，請求撤銷
    原處分云云。
三、按道路交通管理處罰條例第三條第八款及道路交通安全規則
    第二條第一項第一款均明文規定該等有關道路交通管理法規
    中所稱之汽車包含機器腳踏車。又按汽車駕駛人，行車速度
    ，超過規定之最高時速，或低於規定之最低時速，或裝用測
    速雷達感應器者，處新臺幣一千二百元以上二千四百元以下
    罰鍰；其感應器沒入之；汽車駕駛人有左列各款所列條款之
    一者，除依原條款處罰鍰外，並予記點：一、有第三十三條
    、第三十八條第一項、第四十條第一項、第四十五條、第四
    十七條第一款至第四款、第四十八條、第四十九條或第六十
    條第一項、第二項第一款至第三款情形之一者，各記違規點
    數一點；汽車駕駛人之行為有左列情形之一，當場不能或不
    宜攔截製單舉發者，得對汽車所有人逕行舉發處罰：六、其
    他違規行為經以科學儀器取得證據資料者，道路交通管理處
    罰條例第四十條第一項、第六十三條第一項第一款、第七條
    之二分別定有明文。
四、經查：
  （一）本件異議人即受處分人甲○○所有之車號ＬＬ七－四六
        九號重型機車於九十四年五月十四日十四時四分許，行
        經華江橋機車道（往板橋），因行車速度達時速五十七
    　　公里，超過規定之最高時速（時速四十公里），經自動
　　　　測速照相儀測得，嗣經警逕行舉發乙節，有臺北市政府
　　　　警察局北市警交大字第Ａ00000000號「舉發違
　　　　反道路交通管理事件通知單」影本一紙在卷足稽。
  （二）又異議人因不服舉發事實，並於九十四年七月十一日向
        交通部公路總局臺北區監理所板橋監理站提出申訴，經
        原舉發單位臺北市政府警察局萬華分局函覆略以：「查
        車號ＬＬ七－四六九號重型機車於違規時間、地點超速
        行駛，經雷達測速照相採證逕行舉發並無違誤之處，有
        關臺端陳述依道路交通管理處罰條例第四十條規定：汽
        車駕駛人，行車速度超過規定之最高時速，所指係汽車
        ，非機車，無處罰機車之明文甚明，於法顯有適用法條
        不當之違規乙節，查依道路交通安全規則第二條第一項
        規定：汽車：指在道路上不依軌道或電力架線而以原動
        機行駛之車輛（包括機器腳踏車）。該路段行車速限時
        速四十公里標誌牌設於環河快速道與桂林路底機車往板
        橋引道口處，以規範駕駛人應依行車速限行駛，因該路
        段交通事故頻繁，員警於取締超速違規時在前方亦有放
        置放置警示牌，警告『前有測速照相、請依速限行駛』
        ，以提醒駕駛人應依規定速限行駛，以確保安全。ＬＬ
        七－四六九號重型機車駕駛超速行駛為時速五十七公里
        以上違規屬實，所持陳述理由本分局礙難同意，檢附四
        十公里速限標誌及『常有測速照相請依速限行駛』告示
        牌之照片各一張」，有該局九十四年六月八日以北市警
        萬分交字第０九四三二四四三八００號書函影本一份及
        檢附照片二幀在卷可按。
  （三）又異議人雖辯稱：伊騎乘機車，而非汽車，且該路段設
        速限四十公里，而在例假日人車稀少之時段，安全超速
        十七公里之駕駛狀態，並無使該日、該路段之交通秩序
        無法維持云云。惟查，道路交通管理處罰條例第三條第
        八款及道路交通安全規則第二條第一項第一款均明文規
        定該等有關道路交通管理法規中所稱之汽車包含機器腳
        踏車，故異議人認為機車不在規範之列，容有誤解。又
        按汽車駕駛人，行車速度駕駛人駕車本即應依速限管制
        之規定，謹慎駕車，以維行車安全及避免危險發生。又
        行車速限規定之立法目的在於考量各路段地形環境、人
        口居住、車輛多寡等條件，規範出適用之行車速度，以
        避免危險之發生、損害之擴大而維護人民之生命、財產
        安全，本件異議人憑主觀之認定安全與否，貿然逾越速
        限以每小時五十七公里之時速恣意行駛，自無法維持行
        車秩序，亦與保障行車安全之立法目的相違，從而異議
        人以前開情詞主張本件處罰並非適法云云，顯係誤會，
        且異議人亦不否認曾於上揭違規時地騎乘上開車輛以超
        速行駛之情事，此觀諸異議人所提出之本件聲明異議狀
        自明，是本件事證明確，異議人上開違規事實，應堪予
        認定。
五、綜上所述，應堪認定異議人甲○○確有上揭之違規情事。從
    而，原處分機關據以援引上開規定，予以裁罰，於法並無違
    誤或不當之處，本件異議為無理由，應予駁回。
中　　華　　民　　國　　94　　年　　8 　　月　　12　　日
                  交通法庭     法　官  絲鈺雲
以上正本證明與原本無異
如不服本裁定應於送達後5日內向本院提出抗告狀
                                書記官　葉子榕
中　　華　　民　　國　　94　　年　　8 　　月　　15　　日
